【裁判字號】    97,訴,940
【裁判日期】    970722
【裁判案由】    清償借款
【裁判全文】
臺灣臺中地方法院民事判決               97年度訴字第940號
原      告  乙○○
訴訟代理人  丙○○  律師
被      告  甲○○
訴訟代理人  郭賢傳  律師
上列當事人間請求返還出資事件，本院於民國97年7月8日言詞辯
論終結，判決如下：
    主      文
被告應給付原告新臺幣壹佰萬元，及自民國九十七年三月二十五
日起至清償日止，按週年利率百分之五計算之利息。
訴訟費用新臺幣壹萬零玖佰元由被告負擔。
本判決於原告以新臺幣參拾參萬肆仟元為被告供擔保後，得假執
行。但被告如於執行標的物拍定、變賣前，以以新臺幣壹佰萬元
為原告預供擔保後，得免為假執行。
    事實及理由
一、原告主張：兩造於民國92年間約定共同投資法拍屋之買賣營
    利，並言明法拍屋賣出後所得利潤兩造以4比6分配，出資款
    則全數分次返還，原告乃出資新臺幣（下同）300萬元交予
    被告，由被告負責進行買賣事宜，嗣後被告將兩造投資之法
    拍屋悉數賣出，經會算後被告僅給付原告應得之利潤，至於
    原告之出資款均未返還，經原告催討後，被告始陸續返還，
    惟被告亦僅返還200萬元，尚餘100萬元迄未給付，屢經催討
    ，被告均置之不理。至於被告於94年6月13日交付60萬元之
    即期支票，乃係兩造於當日協議時，被告同意返還原告出資
    款50萬元，及分配東興別墅、長安別墅出售後原告應分得之
    利潤10萬元，並非被告用以返還尚積欠原告100萬元出資款
    ，爰依兩造投資協議提起本件訴訟，請求被告如數返還等語
    。並聲明：(1)被告應給付原告100萬元，及自支付命令送達
    被告之翌日（97年3月25日）起至清償日止，按週年利率百
    分之5計算之利息；(2)訴訟費用由被告負擔；(3)願供擔保，
    請准宣告假執行。
二、被告抗辯：就原告300萬元出資款，被告除已返還200萬元外
    ，被告曾於94年6月13日交付一紙面額60萬元之合作金庫銀
    行即期支票予原告，用以返還尚積欠原告之出資款，故被告
    僅餘40萬元未返還原告等語資為抗辯。並聲明：(1)駁回原告
    之訴及假執行之聲請。(2)訴訟費用由原告負擔；(3)如受不利
    判決，願供擔保請准宣告免為假執行。
三、兩造不爭執事實：
（一）兩造於92年間約定共同投資法拍屋之買賣營利，原告乃出
      資300萬元交予被告收受。
（二）兩造投資之法拍屋悉數賣出，經會算後，被告已給付原告
      應得利潤。
（三）關於原告出資款返還，原告收受被告交付之200萬元。
（四）被告曾於94年6月13日交付一紙面額60萬元之合作金庫銀
      行即期支票予原告，用以返還出資款，原告收受後並已提
      領兌現。
（五）94年6月13日兩造協議，協議內容：原告所投資之資金已
      取回一筆50萬元，剩餘之資金原告同意待台中市南屯區○
      ○○街44號3樓之標的售出後再由被告逐筆無息歸還原告
      。（並有協議書影本1紙附卷可稽）
（六）95年10月19日兩造成立和解，和解內容為：原告已收取被
      告償還債款94年6月10日收取50萬元95年10月19日收
      取150萬元，共計200萬元，尚餘100萬元，原告再度同意
      由被告逐筆無息償還原告。（並有債務償還和解書影本1
      紙附卷可稽）
四、得心證之理由
    本件兩造所爭執之處，應在於被告尚應返還原告100萬元或
40萬元之出資款？亦即被告於94年6月13日交付原告一紙面額60
萬元即期支票，係包含於原告已收取200萬元內之金額？抑或返
還被告尚積欠原告100萬元出資款？
（一）按請求履行債務之訴，原告就其所主張債權發生原因之事
      實，固有舉證之責任，若被告自認此項事實而主張該債權
      已因清償而消滅，則清償之事實，應由被告負舉證之責任
      ，此觀民事訴訟法第277條之規定自明，最高法院著有28
      年上字第1920號判例可資參照。本件被告對於其有收受原
      告300萬元之出資款之事實，既為被告所自認，則其抗辯
      其已返還原告260萬元出資款之事實，除返還200萬元之事
      實為原告所不爭執，而毋庸舉證外，其餘60萬元部分，自
      應由被告就返還之事實負舉證之責任，合先敘明。
（二）被告抗辯：伊於94年6月13日交付一紙面額60萬元之合作
      金庫銀行即期支票予原告，用以返還尚積欠之100萬元出
      資款等語，雖據其提出該紙支票為證，而原告固不否認有
      收受該紙支票並已提領兌現，惟主張：該紙支票係兩造於
      94年6月13日協議時，被告同意返還原告出資款50萬元，
      及分配東興別墅、長安別墅出售後原告應分得之利潤10萬
      元，並非被告用以返還尚積欠100萬元等語，及提出投資
      利潤收取總額表影本為證，則由被告亦不爭執於94年6月1
      3日與原告達成協議時，係返還原告50萬元出資款，及嗣
      後被告於95年10月19日與原告和解時，亦承認其尚積欠原
      告100萬元等事實觀之，足見該紙支票並非係被告用以返
      還其尚積欠原告100萬元之出資款，蓋該紙支票若係被告
      用以返還其尚積欠原告100萬元之出資款，則95年10月19
      日兩造成立債務償還和解書，其上所載原告收取之債款，
      應含一筆60萬元，且被告積欠之金額應為40萬元，而非
      100萬元，然事實卻非如此，足見被告前開所辯，即有可
      疑；再者，由原告提出投資利潤收取總額表，關於東興別
      墅、長安別墅利潤之分配，亦記載「協調後實際支付10萬
      元」等語，足見原告前開主張尚非無據。此外，被告復未
      提出其他證據證明，其舉證責任即有未盡，自無從認定該
      紙即期支票，係用以返還被告尚積欠原告100萬元出資款
      ，被告前開抗辯，尚難採信。
（三）按遲延之債務，以支付金錢為標的者，債權人得請求依法
      定利率計算之遲延利息；又給付無確定期限者，債務人於
      債權人得請求給付時，經其催告而未為給付，自受催告時
      起，負遲延責任；其經債權人起訴而送達訴狀，或依督促
      程序送達支付命令，或為其他相類之行為者，與催告有同
      一之效力，民法第233條第1項前段、第229條第2項分別定
      有明文。而所謂催告，乃為請求給付之意思通知，得以言
      詞或書面為之，故為發生遲延催告之事實，須為債務人所
      已知或可得知。本件被告尚負欠原告出資款100萬元，已
      如前述，而兩造間復無清償期之約定，而原告提起本件訴
      訟，自得以支付命令之送達為催告給付之意思，而支付命
      令已於97年3月24日送達被告，有送達證書附卷可稽，依
      前揭規定，被告自97年3月25日起負遲延責任，原告得請
      求按法定利率計付之遲延利息。從而，原告依兩造投資協
      議，請求被告給付100萬元，及自97年3月25日起至清償日
      止，按週年利率百分之5計算之利息，為有理由，應予准
      許。
（四）本件兩造分別陳明願供擔保，聲請宣告假執行或免為假執
      行，經核均無不合，爰分別酌定相當之擔保金額准許之。
五、本件事證已臻明確，兩造其餘攻擊防禦方法及舉證，經審酌
    後核與判決結果無影響，爰不逐一論述，附此敘明。
六、訴訟費用負擔之依據：民事訴訟法第78條。
中    華    民    國    97    年    7     月    22    日
                  民事第二庭    法  官  楊國精
正本係照原本作成。
如對本判決上訴，須於判決送達後20日內向本院提出上訴狀。
中    華    民    國    97    年    7     月    22    日
                                書記官


司法院資訊處製作；財團法人民間司法改革基金會備份。
